臺灣高雄地方法院民事裁定　　　　　　　　　　　　　九十三年度再小上字第一號
　　上　訴　人　　甲○○
　　被上訴人　　　大眾商業銀行股份有限公司
　　法定代理人　　陳田錨
　　訴訟代理人　　吳立鴻
當事人間請求清償消費款事件，上訴人對於民國九十三年三月三十一日本院高雄簡易
庭九十二年度雄再小字第三號第一審判決提起上訴，本院裁定如下：
    主  文
上訴駁回。
第二審訴訟費用新台幣壹仟伍佰元由上訴人負擔。
    理  由
一、按對於小額程序之第一審判決之上訴，非以其違背法令為理由，不得為之，民事
    訴訟法第四百三十六條之二十四第二項定有明文。所謂判決違背法令，乃指判決
    不適用法規或適用不當；又上訴不合程式或已逾期間或法律上不應准許者，第二
    審法院應以裁定駁回之，此為同法第四百六十八條、第四百四十四條第一項前段
    所明定，依同法第四百三十六條之三十二第二項於小額程序準用之。次按，當事
    人提起上訴，如依民事訴訟法第四百六十八條規定，以小額程序之第一審判決有
    不適用法規或適用法規不當為理由時，其上訴狀或理由狀應有具體之指摘，並揭
    示該法規之條項或其內容，若係成文法以外之法則，應揭示該法則之旨趣，倘為
    司法院解釋或最高法院之判例，則應揭示該判解之字號或其內容，如依民事訴訟
    法第四百六十九條第一款至第五款所列情形為理由時，其上訴狀或理由書應揭示
    合於該條款之事實，上訴狀或理由書如未依此項方法表明，或其所表明者，顯與
    上開法條規定不相合時，即難認為已對小額程序之第一審判決之違背法令有具體
    之指摘，其上訴自難認為合法（最高法院七十一年台上字第三一四號判例參照）
    。再者，再審之訴訟程序，準用關於各該審級訴訟程序之規定，此亦為同法第五
    百零五條所明定。
二、上訴意旨略以：伊係在收到消費帳單後才發覺多出四筆共新台幣（以下同）四萬
    元之不明帳目，並立即向被上訴人申述，且辦理停卡，被上訴人既知該等款項係
    爭議款，情理上應與伊商議解決，惟伊未接獲任何函告及電話，即遭被上訴人扣
    押伊之存款、股票；又銀行、客戶或信用卡聯合中心，均有妥善保管資料、信用
    卡之責任，一旦遭冒領情事發生，不應將所有責任全歸屬於客戶一方負擔等語。
三、經查：
（一）上訴人對原審判決提起上訴，而未具體說明該判決究有如何不適用法規或　適
      用不當之處，且未揭示該法之條項、成文法以外之法則或司法院解釋、最高
      法院之判例，亦未揭示違背法令之具體事實，尚難認其對該判決之如何違背法
      　令已有具體指摘，依首述說明，其上訴自非合法。
（二）況且，系爭信用卡於本件爭議款領取時，係在上訴人持用中，此為兩造所不爭
      。而經本院就偽造信用卡盜領現金之犯罪樣態函詢財團法人聯合信用卡處理中
      心，據函覆稱：持卡人使用信用卡於自動提款機進行預借現金交易時，須於自
      動提款機上鍵入特定密碼後始得繼續完成交易，有別於一般簽帳交易僅須透過
      簽帳端末機刷卡讀取磁條資料即可完成交易，因此，預借現金交易之安全性遠
      較一般簽帳交易之安全性為高，惟信用卡之磁條資料若遭不法側錄複製成偽造
      之信用卡，同時該卡片之預借現金密碼亦被取得（如利用針孔攝影機拍得密碼
      等，信用卡本身磁條內並無上開密碼資料），則亦不排除有遭盜領成功之可能
      ，而本中心目前並未接獲發卡行通報有關於以偽造信用卡盜領自動提款機內現
      金之具體案例，然就九十二年十月間發生以偽造金融卡於自動提款機提領現金
      之案例，業經警方循線查獲在案，且經研判受害人均為某特定期間至某特定自
      動提款機提領現金時遭盜取卡片資料（含卡片磁條內碼及密碼）之客戶等情，
      有該中心九十二年五月二十八日 (93)聯卡商管字第二一七號函暨報載資料在
      卷可稽。準此，上述以偽造信用卡盜領現金之犯罪型態係於九十二年十月間始
      興起，且有群聚於某特定期間，在某特定提款機提領之特徵，而本件爭議款項
      領用之時間係在八十九年十一月十八日、十九日、二十二日及二十七日，前三
      次之領取地點係中國信託商業銀行台中分行所屬之自動提款機（設中台市○○
      路五十號），末一次之領取地點則係同銀行新興分行所屬之自動提款機（設高
      雄市○○○路二０六號）各節，業據被上訴人陳報在卷，職是，以本件爭議款
      領用之時間係在偽造信用卡盜領現金之犯罪型態出現前，而本院復查無當時有
      於特定時間、地點遭人盜領現金之群聚被害現象，故顯難認本件爭議款係遭人
      偽造信用卡、取得密碼而予盜領。
（三）至上訴人所提出之剪報資料所載銀行或信用卡中心資料外洩等情事，多係關於
      個人資料、電話號碼遭人賣予廣告公司、幼稚園等，致受害人之個人隱私受侵
      犯，或流入詐騙集團、偽卡製造集團，假綁架、退稅、發放老人年金等說詞誆
      騙社會大眾，或以傳統刷卡購物方式詐財，惟並無涉及信用卡密碼外露或大量
      偽卡盜領現金之犯罪情節，與本件爭議款均屬自動提款機提領現金，無判斷上
      關連性，無從據為有利於上訴人之認定。
（四）綜上所述，上訴人並非以原判決違背法令為由提起上訴，於法已有未合；且系
      爭信用卡於事發時既在上訴人持用中，而上訴人未能舉證證明本件爭議款確係
      遭他人偽造信用卡後盜領，本院亦查無可為佐憑之事證，則原審判認上訴人應
      負責清償該等消費款，其認事用法亦無違誤。從而，本件上訴並不合法，應逕
      以裁定駁回。
四、末按小額訴訟之上訴程序，法院為訴訟費用之裁判時，應確定其費用額，民事訴
    訟法第四百三十六條之十九第一項、第四百三十六條之三十二第一項規定甚明。
    本件上訴裁判費為一千五百元，應由上訴人負擔。
五、結論：本件上訴為不合法，依民事訴訟法第五百零五條、第四百三十六條之三十
    二第二項、第四百三十六條之十九第一項、第四百四十四條第一項前段、第九十
    五條、第七十八條，裁定如主文。
中　　　華　　　民　　　國　　九十三　　年　　七　　月　　二十三　　　　日
                              臺灣高雄地方法院民事第一庭
~B審判長法官     甯　馨
~B　　　法官     唐照明
~B　　　法官     蔡川富
右為正本係照原本作成。
本裁定不得抗告。
中　　　華　　　民　　　國　　九十三　　年　　七　　月　　二十三　　　　日
~B法院書記官     林麗文
